# 主要责任人及代理人的确认及相关会计处理

提问人：e11even 时间：2020-02-11 19:42:35
请教陈版及各位高手：服装企业A通过多种渠道销售产品，在各种渠道下如何判断主要责任人及代理人角色，收入确认金额如何计量？
一、问题背景
1 、A与商场签订联营合同，在商场内销售服装。产品销售款由商场全额收取，商场按月与A公司结算，扣除商场扣点（如收取价款总额的20%）后支付给A公司。
根据联营合同约定，A公司在商场内的产品由A公司所有，销售价格由A公司制定，顾客至A公司门店选取货物后，至商场的结算柜台缴纳货款。若出现售后维修事项，顾客将衣物提交至A公司门店，由A公司完成。商场仅提供款项代收及与A公司结算相关服务。 2 、A公司与管理商签订管理协议，由各地区管理商在当地销售产品，并按月与A公司结算货款。在管理商模式下，产品所有权归属A公司所有，管理商B负责开立门店、招聘员工、与当地商场对接合作事宜并在A公司制定的指导价基础之上销售产品，并按月与A公司结算。
款项结算存在两种方式：
（ 1 ）销售款项由管理商B收取，管理商B采用分成方式销售，假定分成比例为40%，管理商收取价款总额之后，扣除40%自留部分，剩下60%支付给A公司。
（ 2 ）门店开在商场内，销售款项由商场收取之后直接支付给A公司（类似于上述模式 1 ），管理商B则根据与A公司签订的服务协议，向A公司收取服务费。
二、会计处理咨询
1 、在该模式下，
疑问（ 1 ）A公司承担主要责任人角色。商场根据联营协议收取的价款，能否作为“应付客户对价”，在收入总额中扣除，即A公司确认的收入金额为：销售总额—商场扣点金额。
疑问（ 2 ）若A公司按照收取的零售总额确认收入，则商场扣点作为“合同履约成本”确认为营业成本，还是作为“销售费用”确认？由此造成的会计与税务差异如何处理，即：商场扣点部分无发票，如何税前扣除？
2 、在该模式下，A公司承担主要责任人角色。
对于（ 1 ），A公司可否将管理商扣除的提成部分作为“应付客户对价”，在收入总额中扣除？即：A公司收入确认金额为：销售总额—管理商提成金额。
对于（ 2 ），A公司可否将商场扣点作为“应付客户对价”，在收入总额中扣除？即A公司确认的收入金额为：销售总额—商场扣点金额。对于支付给B的服务费，确认为“销售费用”。

回答人：chenyiwei
这类联营扣点模式，在新收入准则下，都是以A公司作为主要责任人，商场作为代理人。商场并不是A公司的客户，A公司通过商场的销售视同向最终客户直接销售，商场应被视为向A公司提供场地出租、收银等相关服务的服务提供商。理论上A公司应按商场出售给最终客户的价款确认收入，商场的扣点确认为租金和服务费支出（作为销售费用）。
由于商场不是A公司的客户，因此商场根据联营协议收取的价款不属于“应付客户对价”，而是租金和应付给服务供应商的服务费。

提问人：e11even 时间：2020-02-14 14:38:42
陈老师您好，补充问下您：
在管理商模式下，管理商提供了相关的服务项目，包括门店租赁、店员招聘、商品陈列、产品销售等，A公司仅保留了货物所有权。
（ 1 ）在管理商收款并提成的收款方式下，管理商按照销售总额直接扣除的提成，是否可作为A公司“应付客户对价”，A公司按照“销售总额—管理商提成”确认收入？
（ 2 ）对于商场收款，管理商开具发票给A公司的方式，A公司将支付给管理商的服务费用仍确认为销售费用？

回答人：chenyiwei
管理商模式下，管理商实际上提供的是一种综合运营服务，但不意味着其在向最终顾客销售商品之前具有对商品的控制权，所以不能认为是供应商的“客户”，不能用应付客户对价的思路去分析。